臺北高等行政法院裁定
　　　　　　　　　　　　　　　　　　 95年度訴字第03401號
原　　　告　陳世昌
　　　　　　甲○○
被　　　告　桃園縣平鎮地政事務所
代　表　人　乙○○主任）住同.
訴訟代理人　丙○○
上列當事人間因土地測量事件，原告不服桃園縣政府中華民國95
年9 月20日府法訴字第0950212705號訴願決定，提起本件行政訴
訟，本院裁定如下：
    主  文
原告之訴駁回。
訴訟費用由原告負擔。
    理  由
一、被告代表人原為吳世真，95年12月31日變更為乙○○，茲由
    新代表人具狀聲明承受訴訟，核無不合，應予准許。
二、按「訴訟事件不屬行政法院之權限者」、「起訴不合程式或
    不備其他要件者」，行政法院應以裁定駁回之。分別為行政
    訴訟法第107 條第1 項第1 款、第10款所明定。
三、次按行政訴訟法第4 條第1 項規定：「人民因中央或地方機
    關之違法行政處分，認為損害其權利或法律上之利益，經依
    訴願法提起訴願而不服其決定者，得向高等行政法院提起撤
    銷訴訟。」而此所謂行政處分，依訴願法第3 條第1 項規定
    ，係指中央或地方機關就公法上具體事件所為之決定或其他
    公權力措施而對外直接發生法律效果之單方行政行為而言。
    又按「被告官署該項通知，純屬事實之說明，與發生具體的
    法律上效果，直接影響人民權利或利益之單方行政行為，截
    然不同，不得視為行政處分。原告對之提起訴願，自非法之
    所許。」改制前行政法院50年度判字第46號著有判例可資參
    照。是行政機關所為單純事實之敘述（或事實通知）或理由
    之說明，既不因該項敘述或說明而生何法律上之效果者，自
    非行政處分，人民即不得對之提起訴願（改制前行政法院44
    年度判字第18號、62年度裁字第41號判例參照）。
四、再者，「人民相互間因土地界址發生糾紛，乃不動產所有權
    之爭執，係屬民事訴訟範圍。本件被告官署就原告與曹某之
    土地界址歷次所為之測丈鑑定結果如何，究竟是否可資依據
    ，該受理民事訴訟之法院有權斟酌取捨，核與中央或地方官
    署本於行政權力所為之違法或不當處分致損害人民權益之情
    形，顯有不同，自不容視被告官署此項測丈鑑行為為行政處
    分而對之提起訴願。」、「被告官署受民事法院囑託丈量系
    爭界址，係屬鑑定性質，其鑑定結果之取捨，權在法院，與
    行政機關本於公法上權力服從關係所為之處分行為迥然不同
    ，而該官署對原告複丈之申請不予受理，通知其向管轄法院
    請求依法處理，此項通知，於系爭界址並不生法律上之任何
    效果，僅屬單純之意思通知，亦難認為行政處分，原告對此
    通知遽依行政爭訟程序，請求救濟，自為法所不許。」復有
    改制前行政法院51年判字第89號及61年裁字第61號判例可資
    參照。
五、本件原告起訴意旨略謂：臺灣桃園地方法院（下稱桃園地院
    ）以民國（下同）91年1 月16日桃院丁民執水字第6160號函
    囑被告辦理鑑測原告所有座落平鎮市○○○段145-42地號土
    地（下稱系爭土地），於91年3 月19日現場會同該院法官施
    測完竣，並於91年3 月22日平地測字第0910001489號函檢送
    土地複丈實測成果圖予桃園地院參辦在案後，原告於91 年4
    月29日以申請書向被告表示「測量人員以無法勘測六百分之
    一圖拒絕法官囑託乙事，質疑測量人員能力，並請被告查明
    『測量人員職位、職務、測量能力及有無請領勘測複丈費』
    等事項」，被告以91年5 月2 日平地測字第0910002223 號
    函復原告。94年間桃園地院檢察署94年11月21日桃檢惟結94
    他1607字第36770 號函囑被告辦理鑑測原告所有系爭土地，
    原告於95年2 月24日向被告要求詢查承辦前開案件之測量員
    之外另兩名測量助理其職務及姓名，被告以95年3 月6 日平
    地測字第0950001039號函復原告為「因本所人員僅對囑託機
    關負責，不能直接接受系爭兩造之左右，恕難照辦」。原告
    另於95年3 月27日向被告陳情謂「測量助理之一人，於前開
    鑑測案現場會同時不當言語，要求被告予以適當處分」，並
    陳述「91年3 月19日本所派員鑑測台灣桃園地方法院91年1
    月16日桃院丁民執水字第6160號函囑辦理鑑測案，有對執行
    處法官表示『縮尺六百分之一圖，無法勘測』而拒絕法官囑
    託等情事，請查明後給予適當之行政處分」等語，被告以95
    年4 月4 日平地測字第0950001641號函復原告略謂：「測量
    助理之一人言語未當，被告已告訴應謹言慎行。至縮尺六百
    分之一圖，無法勘測乙節，當時係因地籍圖尚未辦理數化（
    電腦數值化），製圖時變更縮放比例尺會造成誤差增加，是
    以仍維持以一千二百分之一比例尺繪製複丈成果圖提供法院
    參審」。原告於95年4 月17日復向桃園縣政府陳情（副知本
    所）提出異議；被告以95年5 月1 日平地測字第0950002185
    號函復原告，原告仍不服，於95年5 月8 日復向桃園縣政府
    提出異議書，被告於95年5 月16日平地測字第0950002521號
    函復。惟原告仍以被告未對測量人員於91年3 月19日在勘測
    現場，拒絕執行處法官依法囑託勘測六百分之一比例尺鑑測
    圖之違規行政行為給予適當之處分而不服，於95年5 月30日
    再對被告提出異議。被告以95年6 月12平地測字第
    0950003015號函復（下稱系爭函覆）。其後原告仍對系爭函
    覆不服，遂於95年6 月26日以「關於測量人員拒絕桃園地方
    法院執行處法官囑託勘測之行政行為，請予適當處分乙案」
    為理由向桃園縣政府提起訴願，遭「訴願不受理」駁回，遂
    向本院提起本件行政訴訟云云。據上，可知原告係針對系爭
    土地民事強制執行事件，有關執行程序囑託測量人員測量方
    法之爭議。
六、惟查，本件被告係受桃園地院民事執行處囑託辦理鑑測，揆
    諸前揭判例意旨，核與中央或地方官署本於行政權力所為之
    違法或不當處分致損害人民權益之情形，顯有不同，自不容
    視被告此項測丈鑑行為為行政處分而對之提起行政救濟。原
    告對於民事強制執行事件之執行方法，或應遵守之程序，如
    認為有權益受侵害之情事，自可依強制執行法第12條第1項
    規定：「當事人或利害關係人，對於執行法院強制執行之命
    令，或對於執行法官、書記官、執達員實施強制執行之方法
    ，強制執行時應遵守之程序，或其他侵害利益之情事，得於
    強制執行程序終結前，為聲請或聲明異議。」向受理強制執
    行之法院聲明異議，本件核屬民事強制執行聲明異議之事件
    。原告誤向本院起訴，揆諸首揭規定及說明，本院並無審判
    權。訴願決定不予受理，於法並無不合，原告對於非行政處
    分提起撤銷訴訟，自不合法定程序要件，應予駁回。
七、至原告所提被告應予所屬施測人員行政處分等語，核屬行政
    機關內部人事管理考核之行政權限，非外人所能置喙，外人
    至多僅有建議權而已，原告起訴請求處分施測人員，亦非屬
    本院之權限，併予駁回。又本件原告訴訟既不合法，則其實
    體上之主張與陳述，自無庸審酌，併此敘明。
八、依行政訴訟法第107 條第1 項第1 款、第10款、第104 條、
    民事訴訟法第95條、第85條第1 項前段，裁定如主文。
中　　華　　民　　國　　96　　年　 　6　　月　 21  　 日
                    第六庭審判長法　官  林  文  舟
                      　　　　　法　官  許  瑞  助
                                法　官  陳  鴻  斌
上為正本係照原本作成。
如不服本裁定，應於送達後10日內向本院提出抗告狀（須按他造
人數附繕本）。
中　　華　　民　　國　　96　　年　 　6　　月　 27  　 日
                                書記官  陳  清  容
